臺北高等行政法院判決　　　　　　　　　　　　　　　九十年度訴字第二九五二號
　　　　　　　　　　　　　　　.
　　原　　　告　天雅有限公司
　　代　表　人　甲○○
　　訴訟代理人　劉祥墩律師
　　　　　　　　謝采薇律師
　　　　　　　　辛銀珍律師
　　被　　　告　行政院公平交易委員會
　　代　表　人　黃宗樂(主任委員)
　　訴訟代理人　丁○○
　　　　　　　　乙○○
　　　　　　　　丙○○
右當事人間因公平交易法事件，原告不服行政院中華民國九十年三月十五日台九十訴
字第０一六一三三號訴願決定，提起行政訴訟。本院判決如左：
　　主  文
原告之訴駁回。
訴訟費用由原告負擔。
　　事  實
一、事實概要：
    緣原告擁有「豪帥」服務標章，係豪帥護膚美容加盟店之授權人，其中壢市中山
    加盟店（明永霖美容坊）經人檢舉於提供臉部護膚保養工作時，推銷產品，且未
    揭露相關價格資訊，有違公平交易法之規定等情。案經被告調查結果，以系爭「
    慶祝父親節88折優惠　看得見效果‧看不見挑剔」、「美膚一夏$800無痛無痕
    微晶美膚＋凹洞填平」廣告（下稱系爭廣告）係由易光輝股份有限公司（下稱易
    光輝公司）企劃，委託聯翔廣告公司製作，再由明永霖美容坊等加盟店共同出資
    ，刊登於民國（下同）八十八年八月十六日、八月二十一日及八月二十八日之聯
    合報及八月二十二日之中國時報，廣告中僅列舉護理費八百元，顯與事實不符，
    其就服務之價格為虛偽不實及引人錯誤之表示，違反行為時公平交易法第二十一
    條第三項準用同條第一項之規定，又依原告所提供之加盟合約及到會說明，易光
    輝公司係為原告之「總管理處」，實際之加盟授權人應為原告，且依合約第六條
    ，原告應統籌辦理加盟店之全國性媒體廣告，各加盟店僅係分攤廣告費用，故本
    案應以原告為唯一實際被處分人，乃依同法第四十一條前段規定，以八十九年九
    月十五日（八九）公處字第一五三號處分書，命原告自處分書送達之次日起，應
    立即停止前開虛偽不實及引人錯誤之表示，並處以罰鍰新台幣（下同）八十五萬
    元。原告不服，提起訴願，經行政院以九十年三月十五日台九十訴字第０一六一
    三三號訴願決定駁回。原告猶未甘服，遂向本院提起本件行政訴訟。
二、兩造聲明：
　(一)原告聲明：訴願決定及原處分均撤銷。
　(二)被告聲明：駁回原告之訴。
三、兩造之爭點：
  (一)原告是否為應受處分之人？
  (二)系爭廣告內容有無虛偽不實或引人錯誤之表示？
四、兩造之陳述：
　(一)原告方面：
　　1.被告未就系爭廣告是由原告「故意」製作負舉證責任：
    (1)按公平交易法第二十一條第一項之規定，作為處罰對象之「為虛偽」、「引人
      錯誤」等，依文義解釋顯指故意而言，因此應由被告舉證證明原告確有「故意
      」為之，始得處罰。
  　(2)系爭廣告係由易光輝公司企劃，委託聯翔廣告公司製作，再由明永霖美容坊等
  　　加盟店共同出資刊登，有聯翔廣告公司所出具之聲明書、廣告委刊發票在卷可
      稽，並為被告所是認，足證系爭廣告是由易光輝公司所企劃統籌製作而成，應
      屬無疑。
　　(3)被告雖認原告有與明永霖美容坊訂有連鎖加盟合約，但這是因原告為「豪帥」
　　　標章之專用權人，加盟合約意在同意授權各加盟店得共同使用「豪帥」標章所
　　　彰顯之企業識別，藉以增強競爭能力。雖然加盟合約書第六條中有約定全國性
　　　媒體廣告由原告統籌辦理，但此亦不過可證雙方當時之約定是如此而已，並不
　　　足以證明系爭廣告統籌製作時，確實是由原告所負責統籌製作，既然所有事證
　　　均顯見是易光輝公司所統籌規劃製作而成，而易光輝公司與原告在法律上之人
　　　格地位又均個別獨立，被告將他獨立法人在法律上所應負之責任，強要由原告
　　　負責，難謂無違法之情。
　　2.被告處分對象顯有違誤：
  　(1)次查易光輝公司為「豪帥美容機構」之總管理處，為明永霖美容坊美容師呂素
      卿、易光輝公司企劃部總經理張玉春及行政經理彭開亮於八十八年九月三十日
      接受被告約談時所是認：「本店經營項目為美容護膚及化妝品買賣，總公司為
      易光輝股份有限公司，負責人為張金水，與總公司關係為授權加盟。」足證「
      豪帥」連鎖機構之事業，其實際總經營管理者為易光輝公司。
　　(2)再查目前所有訴訟資料以觀，均未能證明原告是真正的經營管理者；又第按公
　　　平交易法所規範者，亦在於實際上互有從事經濟活動者，此觀同法第三條所規
　　　定：「本法所稱交易相對人，係指與事業進行或成立交易之供給者或需求者。
　　　」亦足明瞭。原告只不過是將「豪帥」標章授權他人使用，並不涉及所有加盟
　　　事業之管理經營，即非屬利用此加盟機構之服務與消費者從事交易活動者，對
　　　於加盟機構所涉公平交易法事件，自應不負其責，被告以原告為處分對象顯有
　　　違誤。
    (3)又被告認定原告應對於系爭廣告企劃案負監督之責，無非以原告之代表人甲○
      ○為易光輝公司之北區執行副經理為由。惟查，所謂「易光輝公司之北區執行
      副總」，主要僅負責人事編排及教學課程之安排等工作，並未包括行政文書及
      廣告企劃之執行工作。惟被告機關仍認定原告應對於系爭廣告企劃案負監督之
      責，且為本案之唯一實際被處分人，似有誤解。
　　3.系爭廣告並無虛偽不實或引人錯誤之情：
　　(1)又查，廣告內容是否有虛偽不實或引人錯誤之情事，應以交易相對人之認知，
　　　並就廣告整體內容判斷之。系爭廣告主要係以慶祝父親節打88折之優惠價格為
　　　訴求，但實際上之折扣是不限於打88折，為達到優惠促銷之目的，所以才會以
　　　低於平時的收費標準，在廣告中按服務項目不同所須之成本，分別列有「戰痘
　　　一夏$800深層潔淨深層洗白＋除油抗痘」、「美膚一夏$800無痛無痕  微晶美
      膚＋凹洞填平」．．．「護髮一夏＄1000保養修護髮皮復健，鞏固生髮」、「
      生髮一夏 $1000健康再生禿頭生髮，防止掉髮」等服務項目，並無虛偽不實之
      情，倘此廣告如果有故意要欺瞞消費者的話，實不必就服務項目之不同訂有不
      同之價格，只要全部登載一律$800元，不是更有噱頭嗎？
    (2)系爭廣告所載優惠期間，除了本件許君及張君申訴人有到位於中壢市○○路六
      三號之明永霖美容坊消費外，實際上到各連鎖店消費的人應不只渠二人，除此
      之外，並沒有發生類如前揭二人所發生之情形，如果此則廣告果真有虛偽不實
　　  ，或足以使大眾產生錯誤消費的話，所引發之爭議應不只這樣；再查許君之申
　　　訴書內文，亦說明自己已加入銀卡會員，且在渠所申訴之事實發生前，已在該
　　　店消費二次等語，如果系爭廣告果真有虛偽不實或引人錯誤的話，許君有可能
　　　心甘情願的加入銀卡會員，且在該店消費二次後，又前往消費呢？又縱使該店
　　　果真有渠所說的對於使用產品之數量及價格沒有詳細說明等情，此亦在渠消費
　　　二次以後的事，根本與系爭廣告無關，至為灼然；復查張君之申訴書內文亦不
　　　乏指摘明永霖美容坊之種種不是，但亦不否認渠已加入金卡會員，且已在店內
　　　消費二次後，又前往消費才發生糾紛，試問：如果該店果真有如張君所說的惡
　　　行惡狀的話，張君為何不立刻向有關單位檢舉呢？足見張君之前的消費並非如
      渠所指摘的那樣，其所生之糾紛亦與系爭廣告無關。
    (3)又依經驗法則，廣告之目的無非在於吸引消費者就商品產生注意力及購買慾，
      且限於篇幅及廣告效果，業者多僅就廣告商品作重點介紹，向未於廣告中鉅細
      靡遺詳述商品細節，是易光輝公司委託聯翔公司刊登系爭廣告，其目的既係為
      加強吸引消費者就商品產生注意力及購買慾，縱在轉稿時漏刊「屬會員單次護
      理價，但未含儀器及居家商品」等字，惟如消費者有消費之意願，於服務人員
      或美容師進一步介紹商品、價格及服務內容時，對於未刊登之細節部分，仍有
      相當機會於訂約之前知悉該項廣告之所有訊息後，再決定是否為締約行為，顯
      難謂易光輝公司有故意隱瞞交易之實情，至顧客前來消費，即享有父親節八八
      折之優惠，亦屬實非虛。
　　(4)申訴人與明永霖美容坊間所發生之糾紛，純粹是民事上債權債務之糾葛，並非
      因系爭廣告是虛偽不實或有引人錯誤所致，惟被告在處理本件作成行政處分時
      ，卻偏頗採信前揭二人片面之指訴，殊不查申訴人申訴之目的亦有可能企圖藉
      此作為脫免債務之手段，而忽視探求系爭廣告實際上是否真實，以及對於廣大
      消費者是否產生錯誤等情，即逕以明永霖美容坊自行提供的平時營業收費表及
      各類會員合約書之內容為判斷，反未探求在慶祝父親節88折優惠期間是否有按
      照廣告上所示之優惠價提供優惠服務，益足徵被告所作之行政處分尚嫌武斷。
　　(5)復查原告提證之客戶資料卡五件以觀，足以證明在八十八年八月間豪帥男仕專
　　　業護膚連鎖機構在聯合報及中國時報刊登系爭廣告後，有消費者高興廷、邱錦
　　　源、李育嵐、王邦文、吳芳義等人在優惠期間，至豪帥連鎖店進行護膚時，美
　　　容師均就上開消費者個人臉部皮膚狀況，為之作護理建議，並按當時消費意願
　　　為其服務，且只收八百元，足證確實有人以八百元的代價得到護膚服務，雖然
      原告無法全部舉證出廣告中所有的服務項目均有消費者以八百元代價得到服務
      ，但上開消費者之消費事實，足以證明豪帥護膚連鎖店系爭廣告所列舉之價格
      ，並非做不到，並沒有虛偽不實或引人錯誤之情，優惠期間也絕無故意作出欺
      瞞消費者之行為。
　　4.被告處以原告新台幣八十五萬元罰鍰於裁量上顯為恣意：
  　(1)雖按公平交易法第四十一條規定有處罰之授權裁量範圍，但並非意指被告在處
    　罰裁量時能不遵守行政法上一般之原理原則，例如「平等原則」、「比例原則
      」及「禁止恣意原則」等，即行政機關於行政處分時對於相同事件原則上應為
      相同之處理，且必須權衡其適當性、必要性及比例性，不得對人民權益做不符
      法規目的性之不當限制，以及行政機關僅應基於實質觀點而為決定與行為，其
      行為與所處理之事實須保有適度之關係等等。
　　(2)然查，退萬步言，縱使原告應負系爭廣告之責，但被告在處理本件裁罰時，就
　　　同一事實，原先是以明永霖美容坊為處分對象，提會審議擬處之罰鍰為七十萬
　　　元，嗣於第二次提會審議時，處分對象則變更為原告，但擬處之罰鍰卻提高為
　　　八十五萬元，細繹上開兩則審議案所為之審酌內容均相同，但卻僅因處分對象
　　　之不同，而相差十五萬元之譜，足見被告在為本件處分審議時，除了違反「相
　　　同事件應為相同處理」之平等原則，及未遵守比例原則權衡該處罰是否符合必
　　　要性及比例性外，明顯裁量恣意，違法之情自不待言。
  (二)被告方面：
    1.原告訴稱公平交易法第二十一條依文義解釋應指故意而言，且應由被告負舉証
      責任一節，惟依該條規定之意旨觀之，事業如於廣告上或以其他使公眾得知之
      方法，就服務之價格為虛偽不實或引人錯誤之表示時，即違反前開規定，亦即
      廣告之內容如有足以引起一般或相關大眾錯誤之認知或決定之客觀事實即為已
      足，尚不以行為人須有主觀之「故意」為要件。復按「人民違反法律上之義務
      而應受行政罰之行為，法律無特別規定時，雖不以出於故意為必要，仍須以過
      失為其責任條件。但應受行政罰之行為，僅須違反禁止規定或作為義務，而不
      以發生損害為其要件者，推定為有過失，於行為人不能舉證證明自己無過失時
      ，即應受處罰。」「．．違反作為義務而被處行為罰，僅須其有違反作為義務
      之行為即應受處罰﹔．．」司法院大法官會議釋字第二七五號及五○三號著有
      釋示，原告已自承系爭廣告係因廣告商在刊登轉稿時漏刊「屬會員單次護理價
      ，但未含儀器及居家商品」等字，致引起消費者之誤認，故原告漏刊之行為亦
      難謂無過失責任，本會依不實廣告予以處分，尚無違誤。
    2.查本案原告既自承為加盟店之授權人，授權「豪帥」之服務標章之使用，且依
      據本案關係人明永霖美容坊八十八年七月一日與原告簽訂之加盟合約第六條規
      定，由原告統籌辦理加盟店之全國性廣告，費用由各家加盟連鎖店均攤，其有
      效期間為三年，亦即至九十一年六月三十日止。系爭廣告係分別於八十八年八
      月十六日、八月二十一日及八月二十八日之聯合報及八月二十二日之中國時報
      刊登，刊登時間均在合約有效期間內，系爭廣告責任自應歸於原告。復查易光
      輝公司僅係豪帥機構之總管理處而非加盟主，與各地加盟店並無加盟授權關係
      ，此由原告代表人甲○○於八十九年八月二十一日陳述紀錄指稱：「天雅公司
      是『豪帥』服務標章之擁有人，並負責與各地分店簽訂加盟合約，易光輝公司
      則是『豪帥』美容機構之總管理處」足可證之，且甲○○並於易光輝公司擔任
      北區執行副總職務，原告就廣告企劃自應負監督之責，故原告主張未參與系爭
      廣告之企劃刊登乙節，顯係卸責之詞，要無足採。
    3.按公平交易法第二十一條第一項規定所稱之「虛偽不實」，係指表示或表徵與
      事實不符，其差異難為相當數量之一般或相關大眾所接受，而足以引起錯誤之
      認知或決定者；所稱「引人錯誤」，係指表示或表徵不論是否與事實相符，足
      以引起相當數量之一般或相關大眾錯誤之認知或決定者。查原告於系爭廣告中
      刊登「美膚一夏$800無痛無痕　微晶美膚＋凹洞填平」，使一般消費者誤認只
      要花八百元即可得到「微晶美膚＋凹洞填平」之服務，而誘使消費者至其加盟
      機構消費。惟事實上系爭廣告所稱之八百元則為「會員護理費用」，且亦不包
      括「微晶美膚」之儀器使用費用。原告之會員分為銀卡、金卡、鑽石卡、藍鑽
      卡及翡翠卡等五級，入會費分別為一萬元、五萬元、十萬元、二十萬及三十萬
      。依其所提供之銀卡會員合約書，所謂會員單次護理價即指消費者於加入成為
      銀卡會員後，收到其所贈送之銀卡會員護膚抵用券十二張，每張價值一千二百
      元，而原告所訂之各項臉部護理，包括「凹洞填平」之非會員價格為二千元，
      故消費者需支付差額八百元，而以非會員而言，「凹洞填平」特殊護理之美容
      費用為二千元，原告於系爭廣告中未揭露非會員之消費價格，及「微晶美膚」
      必需支付每分鐘一千元之儀器使用費，且「以十次使用時間為一次收費標準」
      ，其收費動輒數萬元至數十萬元，並非廣告所稱「八百元」，系爭廣告顯為虛
      偽不實及引人錯誤之表示。
    4.系爭廣告即便加入「屬會員單次護理價，但未含儀器及居家商品」等文字，仍
      有使消費者誤認只要繳交會員費後，即可以八百元之價格消費原告所提供之「
      微晶美膚＋凹洞填平」護理服務，而未就儀器使用價格與消費者需一次繳足使
      用十次儀器之費用等資訊予以揭露，系爭廣告整體觀之，有使消費者誤認只要
      加入會員即可以八百元消費「微晶美膚＋凹洞填平」服務，其就消費者實際應
      支付之價格為虛偽不實及引人錯誤之表示，至為明顯。再者，系爭廣告如有文
      字漏印，原告即應於八月十六日聯合報刊後自行更正，惟系爭廣告仍於八月二
      十一日、八月二十八日繼續刊登於聯合報及八月二十二日刊登於中國時報而未
      做任何更正，是原告所辯，洵不可採。
    5.至原告訴稱「虛偽不實」、「引人錯誤」均需取決於「相當數量之一般或相關
      大眾」為判斷標準，本案僅有二人申訴，未達使「相當數量之一般或相關大眾
      」產生錯誤之認知或決定乙節，查廣告是否「引人錯誤」應以廣告內容整體、
      客觀判斷之，而非以檢舉人之多寡據以認定是否引起廣大消費者產生錯誤認知
      ，系爭廣告整體觀之，有使消費者誤認只要加入會員即可以八百元消費「微晶
      美膚＋凹洞填平」服務，其就消費者實際應支付之價格為虛偽不實及引人錯誤
      之表示，其違反不實廣告之禁制規定己至為明確，原告所訴理由顯係卸責之詞
      ，不足採信。
    6.原告訴稱本案於罰鍰裁量上違反「平等原則」、「比例原則」及「禁止恣意原
      則」乙節，按本會對於罰鍰之裁量於公平交易法施行細則第三十三條有明文規
      定裁量時應考量之事項，另本會並根據此條文訂有「本會裁處罰鍰額度參考表
      」，對於違法行為之主觀惡性、對市場危害之程度、違法行為所得利益及行為
      人之市場規模等，分別依其不同等級而各有不同之基數，各項基數加總後再對
      照其應處罰鍰金額，而處以罰鍰，且該罰鍰參考表之罰鍰金額並經本會委員會
      議充分討論後始作成決議，故本會裁量尚稱客觀公允。
　　理  由
一、按行為時公平交易法第二十一條第一項規定：「事業不得在商品或其廣告上，或
    以其他使公眾得知之方法，對於商品之價格、數量、品質、內容、製造方法、製
    造日期、有效期限、使用方法、用途、原產地、製造者、製造地、加工者、加工
    地等，為虛偽不實或引人錯誤之表示或表徵。」同條第三項規定：「前二項規定
    於事業之服務準用之。」又同法第四十一條前段規定：「公平交易委員會對於違
    反本法規定之事業，得限期命其停止、改正其行為或採取必要更正措施，並得處
    新臺幣五萬元以上二千五百萬元以下罰鍰」。
二、查原告係「豪帥」服務標章之權利人，亦為係豪帥護膚美容加盟店之授權人，其
    中壢市中山加盟店明永霖美容坊經人檢舉於提供臉部護膚保養工作時，推銷服務
    產品，且未揭露相關價格資訊，有違公平交易法之規定等情。案經被告調查結果
    ，以系爭「慶祝父親節88折優惠　看得見效果‧看不見挑剔」、「美膚一夏$800
    無痛無痕　微晶美膚＋凹洞填平」廣告，係由易光輝公司企劃，委託聯翔廣告公
    司製作，再由明永霖美容坊等加盟店共同出資，刊登於八十八年八月十六日、八
    月二十一日及八月二十八日之聯合報及八月二十二日之中國時報，廣告中僅列舉
    護理費八百元，顯與事實不符，其就服務之價格為虛偽不實及引人錯誤之表示，
    違反行為時公平交易法第二十一條第三項準用同條第一項之規定，又依原告所提
    供之加盟合約及到會說明，易光輝公司係為原告之「總管理處」，實際之加盟授
    權人應為原告，且依合約第六條，原告應統籌辦理加盟店之全國性媒體廣告，各
    加盟店僅係分攤廣告費用，故本案應以原告為唯一實際被處分人，乃依同法第四
    十一條前段規定，以八十九年九月十五日（八九）公處字第一五三號處分書，命
    原告自處分書送達之次日起，應立即停止前開虛偽不實及引人錯誤之表示，並處
    以罰鍰新台幣八十五萬元。原告不服，提起訴願，經行政院以九十年三月十五日
    台九十訴字第０一六一三三號訴願決定駁回等情，有連鎖加盟合約、聲明書、廣
    告委刊發票、陳述紀錄、營業項目收費表、金銀卡會員合約書、原處分、訴願決
    定等附卷可稽，堪認屬實。
三、原告雖主張：依公平交易法第二十一條第一項之文義解釋，刊登廣告之行為必須
    出於故意，始足當之，本件被告並未就系爭廣告是由原告「故意」製作負舉證責
    任，不得據以處罰原告云云。惟依公平交易法第二十一條第一項規定之意旨觀之
    ，事業如於廣告上或以其他使公眾得知之方法，就服務之價格為虛偽不實或引人
    錯誤之表示時，即違反前開規定，亦即廣告之內容如有足以引起一般或相關大眾
    錯誤之認知或決定之客觀事實即為已足，尚不以行為人須有主觀之「故意」為要
    件，況原告已自承系爭廣告因漏刊「屬會員單次護理價，但未含儀器及居家商品
    」等字，致引起消費者之誤認，故原告漏刊之行為亦難謂無過失，自應就其刊登
    不實廣告之行為負法律責任。
四、原告復主張：系爭廣告係由易光輝公司委託聯翔廣告公司製作，再由明永霖美容
    坊等加盟店共同出資刊登，其並未參與，縱有虛偽不實及引人錯誤，被處分人亦
    應為易光輝公司；且因易光輝公司為「豪帥美容機構」之總管理處，原告雖與明
    永霖美容坊訂有連鎖加盟合約，但這是因原告為「豪帥」標章之專用權人，雖然
    加盟合約書第六條中有約定全國性媒體廣告由原告統籌辦理，但此亦不過可證雙
    方當時之約定是如此而已，並不足以證明系爭廣告確實是由原告所負責統籌製作
    ，原告只不過是將「豪帥」標章授權他人使用，並不涉及所有加盟事業之管理經
    營，至於原告之代表人甲○○雖為易光輝公司之北區執行副總經理，惟所謂「北
    區執行副總」，主要僅負責人事編排及教學課程之安排等工作，並未包括行政文
    書及廣告企劃之執行工作，既然所有事證均顯示是易光輝公司所統籌規劃製作而
    成，而易光輝公司與原告在法律上之人格地位又均個別獨立，被告將易光輝公司
    在法律上所應負之責任，強要由原告負責，難謂無違法等語。惟查本件原告既為
    「豪帥」服務標章之專用權人，且為各加盟店之授權人，授權各加盟店使用「豪
    帥」服務標章，有服務標章註冊證及原告與明永霖美容坊於八十八年七月一日簽
    訂之連鎖加盟合約在卷可稽，依該加盟合約第六條約定：由原告統籌辦理加盟店
    之全國性廣告，費用由各家加盟連鎖店均攤，其有效期間為三年，亦即至九十一
    年六月三十日止，查系爭廣告係分別於八十八年八月十六日、八月二十一日及八
    月二十八日之聯合報及八月二十二日之中國時報刊登，刊登時間均在合約有效期
    間內，且系爭廣告所推銷者乃係原告「豪帥」專用服務標章所代表之服務，並非
    易光輝公司所提供之商品或服務，系爭廣告責任主體自應歸屬原告。復查易光輝
    公司僅係豪帥機構之總管理處而非加盟主，與各地加盟店並無加盟授權關係，此
    由原告代表人甲○○於八十九年八月二十一日被告調查時之陳述指稱：「天雅公
    司是『豪帥』服務標章之擁有人，並負責與各地分店簽訂加盟合約，易光輝公司
    則是『豪帥』美容機構之總管理處」等語，足可證之，雖明永霖美容坊美容師呂
    素卿、易光輝公司企劃部總經理張玉春及行政經理彭開亮於八十八年九月三十日
    接受被告約談時供稱：「本店經營項目為美容護膚及化妝品買賣，總公司為易光
    輝股份有限公司，負責人為張金水，與總公司關係為授權加盟」等語，有陳述筆
    錄在卷可按，惟查易光輝公司為「豪帥美容機構」之總管理處，業為原告所自承
    ，既為總管理處，自不可能又為總公司，況與明永霖美容坊簽訂加盟合約者係原
    告，並非易光輝公司，足証証人呂素卿、張玉春、彭開亮所述與事實不符，自無
    可採，況原告之代表人甲○○並於易光輝公司擔任北區執行副總職務，難認執行
    副總僅負責教學課程之安排，而未從事廣告企劃之監督或事務，至於原告與易光
    輝公司間之關係究屬委任或機構內部之協議分工，核屬渠等內部行為，自不得據
    以免責，是原告主張未參與系爭廣告之企劃刊登乙節，應係卸責之詞，要無足採
    。
五、原告另主張：廣告之目的無非在吸引消費者注意，且限於篇幅，多僅就重點介紹
    ，系爭廣告於轉稿時雖有漏刊「屬會員單次護理價，但未含儀器及居家商品」等
    字，惟其服務人員或美容師，對於未刊登之細節，仍會於訂約前告知，難謂有故
    意隱瞞交易之情事，且所謂「虛偽不實」、「引人錯誤」均需取決於「相當數量
    之一般或相關大眾」為判斷標準，本案僅有二人申訴，未達使「相當數量之一般
    或相關大眾」產生錯誤之認知或決定云云，惟按公平交易法第二十一條第一項規
    定所稱之「虛偽不實」，係指表示或表徵與事實不符，其差異難為相當數量之一
    般或相關大眾所接受，而足以引起錯誤之認知或決定者；所稱「引人錯誤」，係
    指表示或表徵不論是否與事實相符，足以引起相當數量之一般或相關大眾錯誤之
    認知或決定者。查原告於系爭廣告中刊登「美膚一夏$800無痛無痕　微晶美膚＋
    凹洞填平」，使一般消費者誤認只要花八百元即可得到「微晶美膚＋凹洞填平」
    之服務，而誘使消費者至其加盟機構消費。惟事實上系爭廣告所稱之八百元則為
    「會員護理費用」，並不包括「微晶美膚」之儀器使用費用。且原告之會員分為
    銀卡、金卡、鑽石卡、藍鑽卡及翡翠卡等五級，入會費分別為一萬元、五萬元、
    十萬元、二十萬及三十萬。依其所提供之銀卡會員合約書，所謂會員單次護理價
    即指消費者於加入成為銀卡會員後，收到其所贈送之錯卡會員護膚抵用券十二張
    ，每張價值一千二百元，而原告所訂之各項臉部護理，包括「凹洞填平」之非會
    員價格為二千元，故消費者需支付差額八百元，而以非會員而言，「凹洞填平」
    特殊護理之美容費用為二千元，原告於系爭廣告中未揭露非會員之消費價格，及
    「微晶美膚」必需支付每分鐘一千元之儀器使用費，且「以十次使用時間為一次
    收費標準」，其收費動輒數萬元至數十萬元，並非廣告所稱「八百元」，系爭廣
    告顯為虛偽不實及引人錯誤之表示。又系爭廣告即便加入「屬會員單次護理價，
    但未含儀器及居家商品」等文字，仍有使消費者誤認只要繳交會員費後，即可以
    八百元之價格消費原告所提供之「微晶美膚＋凹洞填平」護理服務，而未就儀器
    使用價格與消費者需一次繳足使用十次儀器之費用等資訊予以揭露，系爭廣告整
    體觀之，有使消費者誤認只要加入會員即可以八百元消費「微晶美膚＋凹洞填平
    」服務，其就消費者實際應支付之價格為虛偽不實及引人錯誤之表示，至為明顯
    。再者，系爭廣告如有文字漏印，原告即應於八月十六日聯合報刊後自行更正，
    惟系爭廣告仍於八月二十一日、八月二十八日繼續刊登於聯合報及八月二十二日
    刊登於中國時報而未做任何更正，是原告所辯，洵不可採。復查廣告是否「引人
    錯誤」應以廣告內容整體、客觀判斷之，而非以檢舉人之多寡據以認定是否引起
    廣大消費者產生錯誤認知，系爭廣告整體觀之，有使消費者誤認只要八百元就可
    以消費「微晶美膚＋凹洞填平」服務，其就消費者實際應支付之價格為虛偽不實
    及引人錯誤之表示，其違反不實廣告之禁制規定已如上述，況原告之加盟店永昌
    美容坊（台南永華店）、永惠美容坊（高雄民生店）亦均遭顧客檢舉有不當行銷
    及詐騙行為，有該案審議書在卷可稽，足認原告所涉不實廣告及不當行銷之申訴
    人當不只本案之二人，是原告稱其廣告尚未達使「相當數量之一般或相關大眾」
    產生錯誤之認知或決定云云，亦係卸責之詞，核無足採。至於原告提出其加盟店
    所製作之顧客資料卡，主張確有人以八百元受到服務云云，不惟因所提出者為其
    加盟店所製作之私文書，其真實性已非無疑，且各該資料卡背面記載或所支付之
    服務費不僅八百元或係「特券」再加現金八百元，亦與原告之主張不符，尚不能
    據為有利於原告之認定。
六、原告又訴稱：行政機關於行政處分時對於相同事件原則上應為相同之處理，且必
    須權衡其適當性、必要性及比例性，不得對人民權益做不符法規目的性之不當限
    制，本件被告對於罰鍰之裁量違反「平等原則」、「比例原則」及「禁止恣意原
    則」云云，惟查關於違反公平交易法罰鍰之裁量，公平交易法施行細則第三十三
    條有明文規定裁量時應考量之事項，被告並根據此條文訂有「本會裁處罰鍰額度
    參考表」，對於違法行為之主觀惡性、對市場危害之程度、違法行為所得利益及
    行為人之市場規模等，分別依其不同等級而各有不同之基數，各項基數加總後再
    對照其應處罰鍰金額，而處以罰鍰，且該罰鍰參考表之罰鍰金額並經被告委員會
    議充分討論後始作成決議，尚難謂其裁量違反「平等原則」等行政法一般原則，
    至原告所稱本件原以明永霖美容坊為處分對象時，擬處之罰鍰為七十萬元，惟處
    分對象變更為原告時，擬處之罰鍰竟提高為八十五萬元一節，查原告為全省加盟
    店之授權人，其營業規模自較各別之加盟店為大，被告酌予提高罰鍰，亦係依法
    裁量，難謂違反上開裁量原則，原告所辯亦無可採。
七、綜上所述，原告就「微晶美膚＋凹洞填平」價格為虛偽不實及引人錯誤之表示，
    核已違反公平交易法第二十一條第三項準用同條第一項規定，被告經審酌原告違
    法行為動機、目的、預期不當利益、對交易秩序危害程度等一切情狀，依同法第
    四十一條前段規定，命原告自處分書送達之次日起，應立即停止前開虛偽不實及
    引人錯誤之表示，並處以罰鍰新台幣八十五萬元，核無違誤，訴願決定予以維持
    ，亦無不合，原告訴請撤銷，為無理由，應予駁回。
八、據上論結，本件原告之訴為無理由，爰依行政訴訟法第九十八條第三項前段，判
    決如主文。
中　　華　　民　　國　　　九十一　　年　　　一　　　　月　　二十五　　　日
                            臺 北 高 等 行 政 法 院  第四庭
                                           審 判 長  法  官  張瓊文
                                                     法  官  黃清光
                                                     法  官  劉介中
右為正本係照原本作成。
如不服本判決，應於送達後二十日內，向本院提出上訴狀並表明上訴理由，如於本判
決宣示後送達前提起上訴者，應於判決送達後二十日內補提上訴理由書（須按他造人
數附繕本）。
中　　華　　民　　國　　　九十一　　年　　　一　　　　月　　二十九　　　日
                                                     書記官  陳圓圓
